【裁判字號】    98,台上,6632
【裁判日期】    981112
【裁判案由】    誣告
【裁判全文】
最高法院刑事判決            九十八年度台上字第六六三二號
上  訴  人
即 自訴 人  甲○○
                    通訊處：台.
被      告  乙○○
上列上訴人因自訴被告誣告案件，不服台灣高等法院中華民國九
十六年九月十日第二審判決（九十六年度上訴字第三五三九號，
自訴案號：台灣士林地方法院九十五年度自字第三三號），提起
上訴，本院判決如下：
    主  文
上訴駁回。
    理  由
按刑事訴訟法第三百七十七條規定，上訴於第三審法院，非以判
決違背法令為理由，不得為之。是提起第三審上訴，應以原判決
違背法令為理由，係屬法定要件。如果上訴理由書狀並未依據卷
內訴訟資料，具體指摘原判決不適用何種法則或如何適用不當，
或所指摘原判決違法情事，顯與法律規定得為第三審上訴理由之
違法情形，不相適合時，均應認其上訴為違背法律上之程式，予
以駁回。又提起自訴，應委任律師行之；自訴人未委任代理人，
法院應定期間以裁定命其委任代理人，逾期仍不委任者，應諭知
不受理之判決，為刑事訴訟法第三百十九條第二項、第三百二十
九條第二項所明定。本件上訴人即自訴人（下稱自訴人）甲○○
提起自訴，認被告乙○○涉犯誣告、詐欺、使公務員登載不實文
書及行使等罪，其中關於誣告罪部分，原判決以：（一）自訴人
雖於民國九十五年七月二十八日提出其上記載委任謝諒獲律師為
訴訟代理人之同年月二十五日之委任狀一紙，然自訴人於八十九
年四月十二日出境後，迄今未曾入境，且自訴人前因涉犯詐欺罪
嫌，由台灣士林地方法院檢察署於九十年二月十五日通緝中，上
開委任狀是否真實，顯有可疑，因於準備程序期日當庭命謝諒獲
律師補正，謝諒獲律師雖於九十五年十二月二十八日提出日期為
九十三年六月二十八日由自訴人出具之經駐美國台北經濟文化代
表處認證之委任狀一紙，但該委任狀上僅概括授權謝諒獲律師得
為一切民事、刑事及行政訴訟之行為，且得向各級政府、仲裁及
調解機關為一切行為，並未記載授權之具體特定個案，且上開委
任狀所載之日期為九十三年六月二十八日，距本件自訴提起日即
九十五年七月二十八日（按係二十五日之誤）已逾二年之久，是
否為自訴人本意，尚有可疑。第一審法院乃於九十六年三月二十
三日裁定命自訴人於裁定送達後二個月內補正委任律師為代理人
、載有本件案號且經我國駐外機關公證或認證之委任狀正本等事
項，且因卷內並無自訴人之美國地址，該裁定正本乃依自訴人所
陳報之郵政信箱送達，並由該信箱之承租人於九十六年四月十六
日代收，自訴人迄第一審法院於九十六年六月二十九日判決前仍
未補正，第一審法院因而判決自訴不受理，尚無違誤。（二）本
件自訴人住居所在美洲，其在途間為四十四日，自訴人辯稱其在
途期間為六十日，亦屬無據。（三）自訴人提起上訴後，雖又提
出九十五年十一月十六日經駐美國台北經濟文化代表處認證之委
任狀一紙，但該委任狀與謝諒獲律師於九十五年十二月二十八日
所提出之九十三年六月二十八日之委任狀內容並無不同，仍未載
明案號，而駐美國台北經濟文化代表處之證明文件又非正本，顯
仍未依第一審法院之裁定而為補正，自不生補正之效力。因而維
持第一審法院諭知自訴不受理之判決，駁回自訴人在第二審之上
訴。從形式上觀察，原判決並無違法情形存在。上訴意旨意旨略
稱：（一）自訴人先後已提出二件委任狀，自無再提出委任狀之
必要。（二）第一審法院命補正之裁定未按自訴人之美國住址送
達，而僅向自訴人之國內信箱送達，自不生送達之效力，且嫌判
決理由矛盾。（三）第一審法院及原審均未向我國駐外單位調查
自訴人之美國住址，尚有違誤；且誤認自訴人之代理人提出之委
任狀並非正本，亦未受合法授權。（四）自訴人之委任狀已親自
簽名，且原審未予自訴人六十日之在途期間，亦有違誤等語。惟
查：（一）自訴人先後提出之九十三年六月二十八日及九十五年
十一月十六日之委任狀，雖均有簽名，但第一紙委任狀為影本，
第二紙委任狀當事人部分固為正本，然我國駐外機關公證或認證
欄位部分則為影本，均未依第一審法院之裁定，補正所委任案件
之案號及我國駐外機關公證或認證之委任狀正本，且依卷內資料
，並無自訴人在美國之住址，第一審法院因而裁定命於裁定送達
後二個月內補正上列事項，並依自訴人所陳報之國內通信地址送
達該裁定，並無違誤。上訴意旨執此指摘，並非依據卷內訴訟資
料執為指摘之合法第三審上訴理由。（二）其餘上訴意旨，仍持
原判決已說明理由而捨棄不採之陳詞辯解，全憑己見，任意指摘
，難謂已符合首揭法定上訴第三審之要件。其此部分之上訴違背
法律上之程式，應予駁回。又自訴人所指被告另犯刑法第二百十
六條、第二百十四條、第三百三十九條之行使使公務員登載不實
文書及詐欺罪部分，依刑事訴訟法第三百七十六條第一、四款之
規定，屬不得上訴於第三審之案件，雖本件其牽連之刑法第一百
六十九條誣告罪部分，得提起第三審上訴，詐欺等輕罪部分依法
得併予提起上訴，但以誣告部分之上訴合法為前提，茲該重罪部
分之上訴既不合法，應從程序上予以駁回，有如前述，關於該輕
罪之詐欺等罪部分自無從依審判不可分之原則為實體上之審判，
其上訴亦為法所不許，應併予駁回。
據上論結，應依刑事訴訟法第三百九十五條前段，判決如主文。
中    華    民    國  九十八  年   十一   月   十二   日
                      最高法院刑事第三庭
                          審判長法官  林  增  福
                                法官  張  清  埤
                                法官  陳  世  雄
                                法官  何  菁  莪
                                法官  郭  毓  洲
      本件正本證明與原本無異
                                      書  記  官
中    華    民    國  九十八  年   十一   月   十七   日
                                                      Ｅ


司法院資訊處製作；財團法人民間司法改革基金會備份。
